【裁判字號】    98,上易,896
【裁判日期】    981130
【裁判案由】    家庭暴力之恐嚇
【裁判全文】
臺灣高等法院高雄分院刑事判決         98年度上易字第896號
上  訴  人  臺灣高雄地方法院檢察署檢察官
被      告  乙○○
上列上訴人因被告家庭暴力之恐嚇等案件，不服中華民國98年10
月16日第一審判決（起訴案號：臺灣高雄地方法院檢察署98年度
偵字第15287 號），提起上訴，本院判決如下：
    主  文
原判決關於乙○○預備放火燒燬現供人使用之住宅部分撤銷。
乙○○預備放火燒燬現供人使用之住宅，處有期徒刑肆月，如易
科罰金，以新臺幣壹仟元折算壹日，扣案汽油桶壹個沒收。
其他上訴駁回。
上開撤銷改判部分所處有期徒刑肆月；與駁回上訴部分所處有期
徒刑參月；應執行有期徒刑陸月，如易科罰金以新台幣壹仟元折
算壹日。
扣案汽油桶壹個沒收。
    事  實
一、乙○○與甲○○原為同居男女朋友關係，2 人具有家庭暴力
    防治法第3 條第2 款所定之家庭成員關係。乙○○因不滿女
    友甲○○要求分手，竟基於恐嚇危害安全之犯意，於民國（
    下同）98年4 月29日凌晨1 時許，在高雄市○○區○○路與
    鳳頂路附近路旁，撥打甲○○之電話，向其恫稱：「如果不
    要繼續同居，就要對你及你女兒不利」等語，使甲○○接聽
    後，心生恐懼，致生危害於其生命、身體等安全。又明知位
    於高雄市○○區○○路441 號「泛美大鎮」係甲○○之住處
    ，為現供人使用之集合住宅，竟基於放火燒燬現供人使用之
    住宅之犯意，於同日凌晨2 時8 分許，駕駛車號2722 -NZ自
    小客車進入「泛美大鎮」地下室，攜帶其所有20公升之水桶
    而裝至9 分滿之汽油，搭乘「泛美大樓」453 號電梯至頂樓
    ，再步行至甲○○所居住之441 號大樓預備放火。適為管理
    員曾煥光於監視器畫面發現後，立即通知甲○○將樓梯之安
    全門上鎖，並報警處理，乙○○將該桶汽油棄置在441 號20
    樓樓梯間後，駕車逃離現場，旋即經警循線查獲而知悉上情
    。
二、案經高雄市政府警察局小港分局移送臺灣高雄地方法院檢察
    署檢察官偵查起訴。
    理  由
一、前揭犯罪事實，業據被告乙○○於原審及本院審理中坦承不
    諱，核與證人即被害人甲○○、證人顏瑞晉於警詢、偵查中
    證述、證人曾煥光於偵查中證述之情節相符，復有扣押物品
    目錄表、現場照片5 張、95無鉛汽油於98年4 月26日至98年
    5 月9 日之平均價格明細週報表2 份附卷可稽，並有扣案汽
    油桶1 個可佐，足認被告乙○○任意性之自白與事實相符，
    應堪採信。本件事證明確，被告乙○○犯行堪以認定。又本
    件係因被告乙○○於本院審理時坦承犯行，經本院裁定適用
    簡式審判程序，因此上引證據中屬於傳聞證據者，依刑事訴
    訟法第159 條第2 項規定，仍得援為認定犯罪事實之證據，
    附此敘明。
二、按刑法第173 條所稱之「放火」，係指行為人對於特定物，
    故意以火力使之燃燒者而言；是若行為人僅為前置階段，而
    尚未至「故意以火力使之燃燒」者，則其行為僅止於「預備
    」階段，而不能謂已著手於「放火」構成要件行為之實施。
    查本件被告劉隆榮攜帶汽油桶自上開「泛美大鎮」，其目的
    在作為燒燬房屋之火引之用，而攜帶汽油桶係屬放火行為之
    預備動作，惟被告乙○○未及潑灑及點燃即行離去，則其行
    為尚非屬開始實施「故意以火力使之燃燒」之行為，即尚未
    達放火行為之著手，而僅屬預備之階段。再者，被告劉隆榮
    與被害人原本係同居關係，業據被害人、被告劉隆榮於警詢
    中陳述明確，兩人係家庭暴力防治法第3 條第2 款規定之家
    庭成員關係，被告劉隆榮出言恐嚇被害人，顯係家庭成員間
    實施精神上不法侵害之行為，自屬家庭暴力防治法第2 條第
    1 項之家庭暴力，且構成刑法上之恐嚇危害安全罪，惟因家
    庭暴力防治法之上開規定並無罰則之規定，自應依刑法恐嚇
    危害安全罪之規定予以論罪科刑。是核被告劉隆榮所為出言
    恐嚇被害人之行為，係犯刑法第305 條之恐嚇危害安全罪；
    至攜帶汽油桶至被害人住處預備放火之行為，則係犯刑法第
    173 條第4 項、第1 項之預備放火燒燬現供人使用之住宅罪
    。被告上開所犯恐嚇罪及預備放火罪間，犯意各別，行為互
    殊，應分論併罰。
三、原審就被告乙○○所犯預備放火燒燬現供人使用之住宅罪部
    分，認犯罪事證明確，據以論罪科刑，固非無見，而被告乙
    ○○之行為亦僅止於預備，惟預備放火之行為所影響者非僅
    止於特定之被害人，且一旦付諸實行，對於他人之生命財產
    所危害之程度，實非犯人所欲能節制，被害之人為誰，亦非
    被告乙○○所悉能預料，而預備放火行為之法定刑係1 年以
    下有期徒刑、拘役或3 百元以下罰金。然被告乙○○當時所
    攜帶之汽油近20公升，數量甚多，潛在危害非小，原判決亦
    認被告乙○○無視於公眾之生命財產安全，犯罪情節嚴重，
    惟僅量處拘役55日，顯然輕縱，檢察官執此聲明上訴，指摘
    原判決此部分不當，為有理由，應由本院將原判決關於被告
    乙○○預備預備放火燒燬現供人使用之住宅部分撤銷。爰審
    被告乙○○與被害人甲○○係同居男女關係，竟因不滿女友
    要求分手即攜帶大量汽油預備放火，雖未付諸實行，惟除已
    置被害人甲○○之生活於恐懼中外，對該集合住宅內不特定
    之住戶亦已造成潛在危險，無視公眾之生命財產安全，犯罪
    情節不輕，犯後坦承犯行，態度尚稱良好，頗見悔意，已承
    諾不會再行騷擾被害人，並已獲取被害人諒解等一切情事，
    量處有期徒刑4 月，並諭知易科罰金之折算標準。扣案之汽
    油桶1 個及其內之汽油，係被告乙○○所有，犯罪預備之物
    ，業據被告乙○○供承在卷，爰依刑法第38條第1 項第2 款
    規定宣告沒收。
四、原判決就被告乙○○所犯恐嚇罪部分認犯罪事證明確，因而
    適用刑法第305 條之規定，審酌被告乙○○不思以理性和平
    方式處理感情問題，因不滿前女友即被害人甲○○要求分手
    ，竟糾纏不休，進而撥打電話恐嚇被害人不得分手，感情觀
    念偏差，致使被害人生活於恐懼之中，身心受害，犯罪所生
    危害非輕等一切情事，量處有期徒刑3 月，並諭知如易科罰
    金以新台幣1000元折算1 日。經核原判決此部分認事用法並
    無違誤。檢察官上訴意旨（上訴書就此部分是否上訴記載不
    甚明確，惟已經檢蒞庭檢察官陳明上訴範圍包括恐嚇部分）
    以；量刑輕重雖屬法院職權之行使，惟原審量刑時需審酌刑
    法第57條所列各款科刑應審酌事項，亦須依法形成心證而綜
    合全情予以裁量。量刑或緩刑宣告與否雖屬法官之裁量權，
    然法院行使此項裁量權，亦非得以任意或自由為之，仍應受
    一般法律原理原則之拘束，同時須符合法律授權之目的，且
    考量法律秩序之理念、國民法律感情等，尤其應遵守比例原
    則及平等原則之意旨，否則即可能構成裁量濫用之違法等語
    ，指摘原判決此部分不當，惟並未具體指摘原判決就此部分
    究竟有何不當，且如上所述，原判決就此部分量處有期徒刑
    3 月亦無違國民法律感情及比例原則，是檢察官就此部分之
    上訴為無理由，應予駁回。並與前開撤銷改判部分所處有期
    徒刑4 月，依刑法第51條第5 款規定，定其應執行刑為有期
    徒刑6 月，扣案汽油桶1 個及其內之汽油，爰依刑法第38條
    第1 項第2 款規定宣告沒收。
據上論結，應依刑事訴訟法第368條、第369 條第1 項前段、第
364 條、第299 條第1 項前段，刑法第173 條第4 項、第1 項、
第41條第1 項前段、第51條第5 款、第38條第1 項第2 款，刑法
施行法第1 條之1 ，判決如主文。
本案經檢察官陳宗吟到庭執行職務。
中    華    民    國    98    年    11    月    30    日
                   刑事第四庭   審判長法  官  蕭權閔
                                      法  官  陳吉雄
                                      法  官  李嘉興
以上正本證明與原本無異。
不得上訴
中    華    民    國    98    年    11    月    30    日
                                      書記官  郭榮芳
附錄本件判決論罪科刑法條：
刑法第305 條
以加害生命、身體、自由、名譽、財產之事，恐嚇他人致生危害
於安全者，處2 年以下有期徒刑、拘役或3 百元以下罰金。
刑法第173 條
放火燒燬現供人使用之住宅或現有人所在之建築物、礦坑、火車
、電車或其他供水、陸、空公眾運輸之舟、車、航空機者，處無
期徒刑或7 年以上有期徒刑。
失火燒燬前項之物者，處1 年以下有期徒刑、拘役或5 百元以下
罰金。
第1 項之未遂犯罰之。
預備犯第 1 項之罪者，處 1 年以下有期徒刑、拘役或 3 百元以
下罰金。


司法院資訊處製作；財團法人民間司法改革基金會備份。
